【裁判字號】    92,自緝,3
【裁判日期】    921120
【裁判案由】    背信
【裁判全文】
臺灣屏東地方法院刑事裁定                            九十二年度自緝字第三號
    自  訴  人  乙○○
    被      告  甲○○
右列被告因背信案件，經自訴人提起自訴，本院裁定如左：
    主  文
本件自訴駁回。
    理  由
一、按犯罪嫌疑不足者，應為不起訴處分；檢察官就被告犯罪事實，應負舉證責任，
    並指出證明之方法；自訴程序，除本章有特別規定外，準用第二百四十六條、第
    二百四十九條及前章第二節、第三節關於公訴之規定；又法院或受命法官於自訴
    案件第一次審判期日前訊問及調查結果，如認為案件有刑事訴訟法第二百五十二
    條至第二百五十四條之情形者，得以裁定駁回其自訴，刑事訴訟法第二百五十二
    條第十款、第一百六十一條第一項、第三百四十三條及第三百二十六條第三項前
    段分別定有明文。
二、本件自訴意旨略以：被告甲○○於民國九十一年九月中旬向自訴人偽稱酒醉駕車
    被罰，遭法院判處罰金三萬餘元，逾時繳納將被拘提，哭訴要求借貸新台幣（下
    同）二萬元，並言明一個月內分兩次清償，當即寫下本票乙紙，自訴人不疑有詐
    ，將款項借予被告，詎料被告竟將該借款當作賭博花光，且將本票地址偽書無人
    居住之所，逾時三月食言背信，實觸犯刑法之詐欺、背信之罪，請法院依法判其
    應得之罪等語。
三、自訴人乙○○認被告甲○○涉有背信及詐欺罪嫌，無非係以被告向伊借款二萬元
    要繳法院罰金未繳，且未還借款，及簽發面額二萬元之本票一紙其上住址無人居
    住等情為其論據。惟訊據被告甲○○則堅詞否認有何自訴人所指之犯行，並辯稱
    ：伊與自訴人間係借貸關係，伊確實有繳法院罰金，而至於本票上住址伊已經在
    那裡住了八年等語。
四、經查：
  (一)按刑法第三百四十二條之背信罪，須以為他人處理事務為前提；又刑法第三百三
    十九條第一項詐欺罪之成立，以意圖為自己或第三人不法所有，以詐術使人將本
    人或第三人之物交付為要件，所謂以詐術使人交付，必須被詐欺人因其詐術而陷
    於錯誤，若其所用方法，不能認為詐術，亦不致使人陷於錯誤，即不構成該罪，
    最高法院四十九年臺上字第一五三０號、四十六年臺上字第二六０號分別著有判
    例可資參照。
  (二)自訴人於本院庭訊時自承被告甲○○並未替其處理事務，而刑法第三百四十二條
    背信罪之構成要件須以為他人處理事務為前提，自訴人所指被告涉犯之事實自與
    背信構成要件不相當，自訴人所指被告甲○○涉犯背信之犯罪嫌疑顯不足，至為
    明確。
  (三)至於自訴人與被告間之借貸往來，已有三、四年間之久，為自訴人於本院庭訊時
    所自承（詳見本院九十二年十一月十三日訊問筆錄），衡諸常情，自訴人與被告
    間之往來時間不短，其對於被告之資力狀況當甚明瞭，而被告於九十一年間因酒
    醉駕車案件經法院判處拘役四十五日，易科罰金銀元三百元折算一日，亦即須繳
    納新台幣四萬零五百元，且被告於九十一年九月十八日已繳納易科罰金執行完畢
    ，有臺灣高等法院被告全國前案紀錄表一件可參，被告果有以繳納法院罰金為藉
    口之詐欺意圖當非僅借得二萬元，況被告確有法院罰金之繳納情事，顯難僅憑被
    告事後未全部清償借款，即認被告有以此為詐欺之手段甚明。至於自訴人與被告
    二人間之二萬元借款是否已清償，此乃民事糾葛，與詐欺罪無涉。
  (四)又依票據法第一百二十條之規定，本票付款地之記載僅係相對必要記載事項，並
    不影響其票據效力。而被告於本票上書寫之住址，被告否認係虛偽，自訴人又未
    舉證證明被告有以此為詐欺手段而遂其不法所有之意圖，自不得僅因無法尋得被
    告出面清償借款，即認被告有為自己不法所有之意圖至明。
五、綜上所述，自訴人認被告甲○○涉有背信及詐欺罪之犯罪嫌疑尚有不足。揆諸前
    揭說明，自訴程序之自訴人應提出足資肯認被告犯嫌之證據，以供本院調查，本
    件自訴人所提之本票，僅足以證明被告之票據債務存在，尚無從據以認定被告於
    借款之初有何詐欺故意及不法所有之意圖及施何詐術。此外，復查自訴人所提出
    之證據及本院認其他可供調查之證據，均無其他積極證據足資證明被告有何自訴
    人所指之犯嫌，尚難僅以自訴人之片面指訴，即認被告犯罪，爰以被告罪嫌不足
    有刑事訴訟法第二百五十二條第十款之情形，逕以裁定駁回其自訴。
據上論結，依刑事訴訟法第三百二十六條第三項前段，裁定如主文。
中      華      民      國      九十二      年    十一    月    二十    日
                                    臺灣屏東地方法院刑事第三庭
                                        審判長法  官  蔡國卿
                                              法  官  洪乙心
                                              法  官  李淑惠
右正本證明與原本無異。
如不服本判決應於收受本判決送達後十日內向本院提出上訴書狀，其未敘述上訴理由
者，並得於提起上訴後十日內向本院補提理由書狀（均須按他造當事人之人數附繕本
 ）「切勿逕送上級法院」
                                              書記官  魏慧夷
中      華      民      國      九十二      年    十一    月   二十     日


司法院資訊處製作；財團法人民間司法改革基金會備份。
